【裁判字號】    95,簡,178
【裁判日期】    950911
【裁判案由】    過失傷害
【裁判全文】
臺灣臺中地方法院刑事判決               95年度簡字第178號
聲  請  人  臺灣臺中地方法院檢察署檢察官
被      告  乙○○
上列被告因過失傷害案件，經檢察官提起公訴（95年度偵字第14
38號），復經本院合議庭裁定由受命法官獨任以簡易判決處刑，
本院判決如下：
    主  文
乙○○因過失傷害人致重傷，處有期徒刑陸月，如易科罰金，以
銀元佰元即新臺幣玖佰元折算壹日。緩刑貳年。
    犯罪事實
一、乙○○於民國（下同）94年9月8日6時56分許，駕駛車號712
    5-HW號自用小客車，沿臺中縣東勢鎮○○路，由南往北方向
    行駛，途經臺中縣東勢鎮○○里○○路東勢大橋東端（省道
    臺三線159 公里北上車道）之無號誌交岔路口時，適吳宜粧
    亦駕駛車號CH6-419 號機車，沿臺中縣東勢鎮○○路，由南
    往北方向行駛至該處，乙○○應注意變換車道時，應讓直行
    車先行，並注意安全距離，而依當時天候、路況、視距，並
    無不能注意之情事，竟疏未注意，未讓直行之吳宜粧車輛先
    行，及保持安全距離，即駕駛其自用小客車變換車道，右轉
    進入臺中縣東勢鎮○○里○○路東勢大橋東端右方旁之道路
    ，致所駕之自用小客車右後車門門把處與吳宜粧所駕機車之
    左側把手處發生碰撞，吳宜粧因之人車倒地，受有頭部外傷
    、顱內出血傷勢、意識昏迷，呈植物人狀態之重傷害。乙○
    ○於發生擦撞後，立即停車查看，見吳宜粧受傷倒地，即親
    自打電話至119報案陳述自己姓名、地點，通知救治傷患，
    並留待現場，在有偵查犯罪職務之公務員知悉其犯罪前，即
    向到場處理之臺中縣警察局東勢分局東勢交通小隊警員藍忠
    明陳述其係肇事者並接受裁判。
二、案經乙○○自首及代行告訴人即吳宜粧之子甲○○訴請臺灣
    臺中地方法院檢察署檢察官偵查起訴，復經本院合議庭裁定
    由受命法官獨任以簡易判決處刑。
    理  由
一、訊據被告乙○○對於前揭時地之過失致重傷害犯行於警詢、
    偵訊及本院均坦承不諱，復有道路交通事故調查報告表暨現
    場圖、現場相片可佐，而被害人吳宜粧因本件車禍受有頭部
    外傷、顱內出血傷勢，並意識昏迷，呈植物人狀態之重傷害
    ，亦有診斷證明書在卷可稽。按「變換車道時，應讓直行車
    先行，並注意安全距離。」，道路交通安全規則第98條第1
    項第6 款定有明文，被告係從事駕駛行為之人，對於上開交
    通安全規則自知之甚稔，為其應注意之事項，而依當時天候
    晴、路面乾燥、無障礙物、視距良好，並非不能注意，被告
    竟能注意而疏未注意右側直行車，自有違上開規則之注意義
    務，其因此肇致前開行車事故，應負過失責任亦明，本件經
    臺灣省臺中縣區車輛行車事故鑑定委員會鑑定結果，亦同此
    認定，有上開委員會臺中縣區950194號鑑定意見書在卷可佐
    。又被害人吳宜粧既因本件車禍受有重傷害，已如前述，則
    被告之過失行為與被害人重傷害間顯有相當因果關係。事證
    明確，其犯行堪以認定。
二、核被告乙○○所為，係犯刑法第284條第1項後段之過失致重
    傷害罪。又被告於肇事後，在有偵查犯罪職務之公務員知悉
    犯罪事實前，即向到場處理之臺中縣警察局東勢分局東勢交
    通小隊警員藍忠明陳述其係肇事者並接受裁判，業據被告於
    本院陳明在卷，且有警員藍忠明製作之東勢交通小隊道路交
    通事故肇事人自首情形紀錄表可佐，核與自首之規定相符，
    應依刑法第六十二條前段減輕其刑。爰審酌被告事後已與被
    害人家屬達成民事調解（有調解筆錄可佐），再考其過失程
    度，及犯罪後態度等一切情狀，量處如主文所示之刑，並諭
    知易科罰金之折算標準。末查，被告並無前科，素行良好，
    未曾受有期徒刑以上刑之宣告，又因過失罹犯本罪，犯後坦
    承犯行應知悔悟，且事後已與被害人家屬達成和解賠償損害
    ，經受此科刑教訓之後，當益知戒慎而無再犯之虞，本院認
    所宣告之刑，以暫不執行為適當，爰併宣告緩刑2 年，以勵
    自新。
三、又查，被告行為後，刑法業已於95年7月1日修正施行，其中
    ：
（一）修正後刑法第2條第1項規定，已將新舊法律適用之「從新
      從輕」原則，改採「從舊從輕」原則，而此規定僅係規範
      行為後法律變更所生新舊法律比較適用之準據法，並非實
      體刑罰法律，自不生行為後法律變更之比較適用之問題，
      應逕行適用新法第2 條第1 項之規定，為「從舊從輕」之
      比較。
（二）修正前刑法第62條前段規定，對於未發覺之罪自首而受裁
      判者，係「減輕其刑」，而修正後刑法第62條前段對自首
      者，係「得減輕其刑」，比較修正前後之自首規定，以修
      正前刑法之規定，較有利於被告，則應依刑法第2條第1項
      前段，適用修正前刑法第62條前段規定。
（三）修正前刑法第41條第1 項前段規定：「犯最重本刑為5 年
      以下有期徒刑以下之刑之罪，而受6 個月以下有期徒刑或
      拘役之宣告，因身體、教育、職業、家庭之關係或其他正
      當事由，執行顯有困難者，得以1 元以上3 元以下折算1
      日，易科罰金。」又被告行為時之易科罰金折算標準，依
      修正前罰金罰鍰提高標準條例第2 條前段（現已刪除）規
      定，就其原定數額提高為100 倍折算1 日，則本件被告行
      為時之易科罰金折算標準，應以銀元300 元折算1 日，經
      折算為新臺幣後，應以新臺幣900 元折算為1 日；再依裁
      判時即修正後刑法第41條第1 項前段則規定：「犯最重本
      刑為5 年以下有期徒刑以下之刑之罪，而受6 個月以下有
      期徒刑或拘役之宣告者，得以新臺幣一千元、二千元或三
      千元折算一日，易科罰金。」比較修正前後之易科罰金折
      算標準，以修正前刑法之規定，較有利於被告，則應依刑
      法第2 條第1 項前段，適用修正前刑法第41條第1 項前段
      規定，定其折算標準。
（四）另按犯罪在新法施行前（指刑法95年7月1日修正施行前）
      ，新法施行後緩刑之宣告，應適用新法第74條之規定，最
      高法院95年第8次刑事庭會議紀錄可資參照，是本件緩刑
      之宣告，應依修正後刑法第74條之規定，併此敘明。
據上論斷，應依刑事訴訟法第449 條第2 項，刑法第2 條第1 項
前段、第284 條第1 項後段、修正前刑法第62條前段、第41條第
1項 前段、修正後刑法第74條第1 項第1 款，罰金罰鍰提高標準
條例第1 條前段、修正前罰金罰鍰提高標準條例第2 條，現行法
規所定貨幣單位折算新臺幣條例第2 條，判決如主文。
中    華    民    國    95    年    9     月    11    日
                  刑事第十庭    法  官  黃家慧
上正本證明與原本無異。
如不服本件判決，得於收受判決書送達之日起十日內以書狀敘述
理由，經本庭向本院管轄第二審之合議庭提起上訴（須附繕本）
。
                                書記官  陳靖騰
中    華    民    國    95    年    9     月    11    日
中華民國刑法第284條 (過失傷害罪)
因過失傷害人者，處6月以下有期徒刑、拘役或500元以下罰金，
致重傷者，處1年以下有期徒刑、拘役或500元以下罰金。
從事業務之人，因業務上之過失傷害人者，處1年以下有期徒刑
、拘役或1千元以下罰金，致重傷者，處3年以下有期徒刑、拘役
或2千元以下罰金。


司法院資訊處製作；財團法人民間司法改革基金會備份。
